臺灣新北地方法院民事判決　　　　　　110年度簡上字第174號
上　訴　人　張淑晶　




被上訴人　　民間全民電視股份有限公司

法定代理人　王明玉　
被上訴人　　張庭翔　
共　　　同
訴訟代理人　陳倩芸律師
被上訴人　　林苡婕　

上列當事人間侵權行為損害賠償事件，上訴人對於中華民國110
年2 月25日本院三重簡易庭109 年重簡字第2075號第一審判決提
起上訴，經本院於110 年10月25日言詞辯論終結，判決如下：
    主  文
上訴駁回。
第二審訴訟費用由上訴人負擔。
    事實及理由
一、上訴人於本件言詞辯論期日雖到庭陳稱：因伊還有書狀要提
    出，是關於伊與其他10幾家媒體已經達成和解的資料要給鈞
    院參考，故請求展延言詞辯論期日云云，然因兩造已有充分
    之攻擊防禦，爭點甚明，且上訴人與其他媒體之和解內容與
    本件亦無關連，核無再予改期辯論之必要，其請求不予准許
    ，先此指明。
二、上訴人主張：被上訴人林苡捷、張庭翔為被上訴人民間全民
    電視股份有限公司之記者（以下分稱林苡捷、張庭翔、民視
    公司，合稱被上訴人）。民視公司於民國109 年10月21日，
    於其所有之電視台及網站上，就訴外人傅子育以二房東身分
    詐騙租客約新臺幣（下同）80萬元乙事，發佈由林苡婕、張
    庭翔撰寫之新聞稿（下稱系爭報導），以「男版張淑晶」之
    標題稱呼傅子育。惟傅子育之詐騙行為與上訴人無關，其租
    賃行為亦與上訴人無涉，民視公司不僅放任林苡婕、張庭翔
    引用上訴人之姓名形容傅子育，更將系爭新聞以電視新聞及
    網路媒體之方式公諸於世，致上訴人之社會評價降低而侵害
    上訴人之名譽，使上訴人身心受創甚鉅，爰依民法第184 條
    、第188 條、第195 條、第18條規定，請被上訴人連帶賠償
    上訴人精神慰撫金110,000 元等語( 原審判決上訴人敗訴，
    上訴人不服提起上訴），並上訴聲明：⒈原判決廢棄。⒉上
    開廢棄部分，被上訴人應連帶給付上訴人11萬元，及自起訴
    狀繕本送達翌日起至清償日止，按年息5%計算之利息。
三、被上訴人則以：依上訴人維基百科頁面介紹內容，可知上訴
    人近年因與房客之房屋租賃糾紛，屢次登上我國媒體新聞版
    面，已成為國內知名人物，上訴人之行為並促使內政部於10
    9 年9 月公告暱稱「張淑晶條款」之新版「房屋租賃定型化
    契約應記載及不得記載事項」以保障租客權益，足見上訴人
    之姓名於我國已成為與房客有租賃糾紛之房東形容詞。再者
    ，系爭報導係由房仲業者主動召開記者會，以標題「男版張
    淑晶！揭發『惡/ 二房東』傅子育」廣發採訪通知予包含被
    上訴人在內之各家媒體，且系爭報導中僅有標題提及上訴人
    之姓名，採訪內容均係針對傅子育，完全未提及上訴人，顯
    見標題「男版張淑晶」之文字，僅係用於形容該與房客發生
    房屋租賃糾紛之房東，非指涉上訴人，故未侵害上訴人任何
    權益甚明等語置辯，並答辯聲明：上訴駁回。
四、本院之判斷：
  ㈠按侵害名譽權損害賠償，須行為人因故意或過失貶損他人之
    社會評價，而不法侵害他人之名譽，致他人受損害，方能成
    立。亦即行為人須具備違法性、有責性，並不法行為與損害
    間具有相當因果關係，始足當之（最高法院104 年度台上字
    第2365號、105 年度台上字第889 號判決參照）。又名譽有
    無受損害，應以社會上對個人評價是否貶損作為判斷之依據
    （最高法院90年度台上字第646 號判決參照）。
  ㈡查：
  ⒈上訴人主張林苡婕、張庭翔為受僱於民視公司之記者，系爭
    報導由林苡婕、張庭翔撰寫後，刊載在民視公司經營之電視
    台網頁上之事實，業據提出系爭報導為憑（原審卷第15至21
    頁），且為被告所不爭，堪信為真實。
  ⒉上訴人固稱系爭報導侵害其名譽權云云，惟觀諸系爭報導內
    容係報導一名傅姓二房東轉租房屋予多名房客，從中賺取差
    價，並於收到房客預付之3 個租金及2 個月押金後，即神隱
    消失之詐騙事件，與上訴人全然無關，被上訴人自無以系爭
    報導不法侵害上訴人名譽權之可能。至系爭報導標題雖以「
    男版張淑晶」形容該傅姓二房東，然上訴人確曾因多起與房
    客間之房屋租賃糾紛事件，即構詞誣告房客及相關人，並詐
    騙部分房客之租金及押租金，經偵查機關起訴後，業經法院
    認定上訴人犯有多件誣告、詐欺取財罪（其中詐欺取財罪有
    3 件）而判處有期徒刑之事實，有本院搜尋之臺灣高等法院
    107 年度上訴字第3484號刑事判決網路列印資料在卷可稽。
    又上訴人上開行徑經眾多媒體披露報導而廣為周知後，內政
    部即針對上開事件公布新版房屋租賃契約，及公告房屋租賃
    定型化契約應記載及不得記載事項，該等規範即被大眾戲稱
    為「張淑晶條款」，有被上訴人所提維基百科及媒體相關報
    導之網路資料為憑（見原審卷第197 至203 頁），是以，被
    上訴人主張系爭報導以「男版張淑晶」形容該傅姓二房東，
    係用於形容該與房客發生租賃糾紛之房東，非指涉上訴人等
    語應屬可採，難認有何貶低上訴人之社會評價而侵害其名譽
    權，上訴人以名譽權遭侵害為由，請求被上訴人連帶賠償其
    精神慰撫金11萬元，並非有據。
五、從而，上訴人依民法第184 條第1 項前段、第195 條第1 項
    、第188 條第1 項、第18條規定，主張其名譽權受侵害，請
    求被上訴人連帶給付其11萬元本息，為無理由，不應准許。
    原審所為上訴人敗訴之判決，並駁回其假執行之聲請，並無
    不合。上訴論旨指摘原判決不當，求予廢棄改判，並無理由
    ，應駁回其上訴。
六、兩造其餘攻擊防禦方法及未經援用之證據，經本院審酌後，
    認於本判決之論斷不生影響，爰不一一論駁，附此敘明。
六、據上論結，本件上訴為無理由，依民事訴訟法第436 條之1
    第3 項、第449 條第1 項、第78條，判決如主文。
中    華    民    國  110     年  12    月    6      日
                  民事第四庭    審判長法  官  張筱琪
                                      法  官  莊佩頴
                                      法  官  古秋菊
以上正本證明與原本無異
本判決不得上訴。
中    華    民    國  110     年  12    月    6      日
                                      書記官  蔡叔穎